【裁判字號】    98,聲減,160
【裁判日期】    980710
【裁判案由】    聲請減刑
【裁判全文】
臺灣臺中地方法院刑事裁定             98年度聲減字第160號
聲  請  人  臺灣臺中地方法院檢察署檢察官
受  刑  人  甲○○
上列受刑人因偽造文書等案件，業經判決罪刑確定，聲請人聲請
減刑及合併定其應執行刑（98年度聲減字第128號、98年度執減
更字第5064號），本院裁定如下：
    主  文
甲○○所犯如附表編號1所示之偽造文書罪，減為有期徒刑月
又拾伍日，如易科罰金，以銀元佰元即新臺幣玖佰元折算壹日
；犯如附表編號2示之贓物罪，減為有期徒刑陸月，如易科罰金
，以銀元佰元即新臺幣玖佰元折算壹日。應執行有期徒刑玖月
又拾伍日，如易科罰金，以銀元佰元即新臺幣玖佰元折算壹日
。
    理  由
一、查受刑人甲○○因犯如附表編號1所示之偽造文書罪，經臺
    灣高雄地方法院判處有期徒刑1年2月，並因符合八十年罪犯
    減刑條例，減為有期徒刑7月確定；另因犯如附表編號2所示
    之贓物罪，經本院判處有期徒刑1年確定在案。茲檢察官以
    附表編號1、2之所示之罪，時間在中華民國96年4月24日以
    前，均合於減刑條件，聲請予以減刑，並合併定其應執行刑
    。
二、新舊法比較之說明：
    按行為後法律有變更者，適用行為時之法律。但行為後之法
    律有利於行為人者，適用最有利於行為人之法律，為刑法第
    2條第1項所明定。又依刑法第51條定應執行刑時，如裁判確
    定前所犯數罪，其中一罪在新法施行前者，亦應為新舊法比
    較（最高法院95年5月23日第8次刑事庭會議決議參照）。是
    受刑人甲○○於裁判確定前如附表編號1、2之罪，均係於95
    年7月1日之前犯之者，自應為新舊法之比較。又查被告行為
    後，刑法第41條於90年1月4日修正，同月10日公布，於同月
    12日施行；嗣再於94年2月2日修正公布，於95年7月1日施行
    ；另刑法第51條則於94年2月2日修正公布，罰金罰鍰提高標
    準條例第2條亦於95年5月17日公布刪除，並均自95年7月1日
    施行。經比較新舊法之情形如下：
(一)、按被告行為後，刑法第41條業於90年1月4日修正，同月10日
    公布，12日施行，修正前之刑法第41條規定：「犯最重本刑
    為三年以下有期徒刑以下之刑之罪，而受六月以下有期徒刑
    或拘役之宣告，因身體、教育、職業或家庭之關係，執行顯
    有困難者，得以一元以上三元以下折算一日，易科罰金」；
    修正後刑法第41條規定：「犯最重本刑為五年以下有期徒刑
    以下之刑之罪，而受六個月以下有期徒刑或拘役之宣告，因
    身體、教育、職業、家庭之關係或其他正當事由，執行顯有
    困難者，得以一元以上三元以下折算一日，易科罰金」；刑
    法第41條復於94年2月2日修正公布，於95年7月1日施行，修
    正後刑法第41條第1項前段規定：「犯最輕本刑為五年以下
    有期徒刑以下之刑之罪者，而受六個月以下有期徒刑或拘役
    之宣告者，得以新臺幣一千元、二千元或三千元折算一日，
    易科罰金」。又修正前罰金罰鍰提高標準條例第2條係規定
    ：「依刑法第四十一條易科罰金或第四十二條第二項易服勞
    役者，均就其原定數額提高為一百倍折算一日；法律所定罰
    金數額未依本條例提高倍數，或其處罰法條無罰金刑之規定
    者，亦同」。依受刑人行為時易科罰金之折算標準，經提高
    後，係以銀元300元折算1日，再依現行法規所定貨幣單位折
    算新臺幣條例第2條規定「現行法規所定金額之貨幣單位為
    圓、銀元或元者，以新臺幣元之三倍折算之」折算為新臺幣
    後，得以新臺幣300元以上新臺幣900元以下折算1日。是以
    比較行為時法、中間時法及裁判時法後，以94年2月2日修正
    公布前之刑法第41條第1項前段之規定，有利於受刑人。
(二)、另按94年2月2日修正前刑法第41條第2項規定：「併合處罰
    之數罪，均有前項情形，其應執行之刑逾六月者，亦同」，
    而修正後之規定則為：「前項規定於數罪併罰，其應執行之
    刑未逾六月者，亦適用之。」，故刑法修正前併合處罰而均
    得易科罰金之數罪，其應執行之刑逾6月者，仍得易科罰金
    ，然修正後則不得易科罰金，故以94年2月2日修正前之規定
    有利於受刑人。【且按依司法院釋字第662號解釋：中華民
    國94年2月2日修正公布之現行刑法第41條第2項，關於數罪
    併罰，數宣告刑均得易科罰金，而定應執行刑之刑逾6個月
    者，排除適用同條第一項得易科罰金之規定部分，與憲法第
    23條規定有違，並與釋字第266號解釋意旨不符，應自解釋
    公布之日起失其效力，附此說明】。
(三)、又94年2月2日修正後刑法第51條第5款規定：數罪併罰，分
    別宣告其罪之刑，宣告多數有期徒刑者，於各刑中之最長期
    以上，各刑合併之刑期以下，定其刑期，但不得逾三十年；
    修正前刑法第51條第5款則規定：數罪併罰，分別宣告其罪
    之刑，宣告多數有期徒刑者，於各刑中之最長期以上，各刑
    合併之刑期以下，定其刑期，但不得逾二十年；是94年2月2
    日修正後刑法第51條第5款規定亦無較有利於受刑人之情形
    。
(四)、比較新舊法結果，被告行為後，94年2月2日修正後之新法並
    無較有利於受刑人之情形，依刑法第2條第1項但書之規定，
    以最有利於被告之法律，即94年2月2日公布修正前刑法第51
    條第5款規定，定其應執行之刑，並依94年2月2日修正前刑
    法第41條第1項前段、第2項、修正前罰金罰鍰提高標準條例
    第2條，諭知易科罰金之折算標準。
三、茲聲請人聲請減刑及合併定其應執行之刑，本院審核認聲請
    為正當，應予准許。爰依刑事訴訟法第477條第1項，刑法第
    2條第1項但書、第53條、（94年2月2日修正前）第51條第5
    款、（94年2月2日修正前）第41條第1項前段，修正前罰金
    罰鍰提高標準條例第2條，現行法規所定貨幣單位折算新臺
    幣條例第2條，中華民國96年罪犯減刑條例第2條第1項第3款
    、第8條第1項、第3項、第9條、第10條第1項、第12條，裁
    定如主文。
中    華    民    國    98    年    7     月    10    日
                刑事第三庭  法      官  李慧瑜
上正本證明與原本無誤。
如不服本裁定，應於送達後五日內，向本院提出抗告狀（併附繕
本）。
中    華    民    國    98    年    7     月    10    日
                            書  記  官  陳青瑜
附表：受刑人甲○○定應執行刑案件一覽表


司法院資訊處製作；財團法人民間司法改革基金會備份。
